【裁判字號】    97,簡上,703
【裁判日期】    971022
【裁判案由】    妨害風化
【裁判全文】
臺灣板橋地方法院刑事判決             97年度簡上字第703號
上  訴  人  
即  被  告  甲○○
上列上訴人因妨害風化案件，不服本院97年度簡字第4716號，中
華民國97年5 月30日第一審判決（檢察官聲請簡易處刑案號：臺
灣板橋地方法院檢察署97年度偵字第12267 號），提起上訴，本
院管轄之第二審合議庭自為第一審判決如下：
    主  文                                                                
原判決撤銷。                                                              
甲○○無罪。
    理  由                                                                
一、聲請簡易判決處刑意旨略以：被告甲○○基於公然陳列猥褻
    圖畫、物品之犯意，於民國97年4 月11日，在所經營之址設
    臺北縣中和市○○路158 號「錦和租書城」內，以每本新臺
    幣（下同）7 元或9 元之代價，出租內容為男女性交畫面之
    猥褻漫畫，供不特定人觀覽。嗣於同日13時許在上址為警當
    場查獲，並扣得上開具有猥褻內容之漫畫共7 本。因認被告
    涉犯刑法第235 條第1 項之公然陳列猥褻圖畫、物品供人觀
    覽罪嫌。
二、按犯罪事實應依證據認定之，無證據不得認定犯罪事實，又
    不能證明被告犯罪者，應諭知無罪之判決，刑事訴訟法第15
    4 條第2 項、第301 條第1 項分別定有明文。又事實之認定
    ，應憑證據，如未能發現相當證據，或證據不足以證明，自
    不能以推測或擬制之方法，以為裁判基礎，最高法院著有40
    年台上字第86號判例可資參照。
三、公訴人認被告涉犯刑法第235 條第1 項之公然陳列猥褻圖畫
    、物品供人觀覽罪嫌，係執被告甲○○於警詢及偵查中供述
    、證人即執行現場查獲之臺北縣政府警察局中和分局國光派
    出所警員黃元裕於偵查中之證述、臺灣板橋地方法院檢察署
    97年4 月24日勘驗筆錄（勘驗目的為確認查獲系爭漫畫之書
    櫃與櫃臺相對位置及是否設有專櫃）、蒐證現場光碟1 片、
    蒐證現場翻拍照片2 張、查獲之猥褻漫畫部分內容影本共14
    頁、扣案之漫畫共7 本，為其論斷依據。訊據被告堅決否認
    有公訴人所指上開犯行，並辯稱：上揭系爭漫畫7 本為知名
    之東立出版社出版，雖屬限制級漫畫，應非刑法所定義之猥
    褻物品，且伊將系爭漫畫均放在限制級區，應無違法之情形
    等語。
四、按刑法第235 條第1 項規定所謂散布、播送、販賣、公然陳
    列猥褻之資訊或物品，或以他法供人觀覽、聽聞之行為，係
    指對含有暴力、性虐待或人獸性交等而無藝術性、醫學性或
    教育性價值之猥褻資訊或物品為傳布，或對其他客觀上足以
    刺激或滿足性慾，而令一般人感覺不堪呈現於眾或不能忍受
    而排拒之猥褻資訊或物品，未採取適當之安全隔絕措施而傳
    布，使一般人得以見聞之行為；其中「猥褻」雖屬評價性之
    不確定法律概念，然所謂猥褻，指客觀上足以刺激或滿足性
    慾，其內容可與性器官、性行為及性文化之描繪與論述聯結
    ，且須以引起普通一般人羞恥或厭惡感而侵害性的道德感情
    ，有礙於社會風化者為限。又有關風化之觀念，常隨社會發
    展、風俗變異而有所不同，自不能一成不變，應基於尊重憲
    法保障人民言論出版自由之本旨，兼顧善良風俗及青少年身
    心健康之維護予以權衡，司法院大法官釋字第407 號、第
    617 號解釋可資參照。
五、經本院勘驗本案系爭漫畫7 本後，認扣案之「性感女主播1
    」、「性感女主播2 」內有男女性交畫面，然男女生殖器部
    分並未繪出，而以空白或遮掩方式呈現，且未含有暴力、性
    虐待或人獸性交等內容，男女性交亦非故事情節描述、強調
    之重點；扣案之「我家也有外星人1 」、「我家也有外星人
    2 」、「青春狂想曲1 」、「青春狂想曲2 」、「性感魔女
    1 」均有女子裸露胸部畫面，偶有愛撫、男、女自慰畫面，
    惟自慰情節部分，性器並未描繪，係以遮掩或抽象誇張方式
    呈現，全篇主要內容均係以少年男女兩性間好奇、幻想、試
    探過程為誇張、諷刺描述，未含有暴力、性虐待或人獸性交
    內容，裸露部分並非故事情節描述、強調之重點。依現今社
    會發展程度、普遍接受之道德觀念，並權衡我國對兩性交往
    關係之一般觀念，應認上揭內容尚難謂足以引起普通一般人
    羞恥或厭惡感而侵害性的道德感情，致有害於社會善良風俗
    ，達於應以刑事追訴程序予以懲罰之程度。
六、綜上所述，本案系爭漫畫固含有裸露身體等未成年人不宜觀
    覽之內容，然此節應係基於青少年身心健康維護之目的，而
    以其他方式加以隔絕之課題，容屬出版品分級陳列、販售之
    行政管理事項，仍難逕認為符合刑法第二百三十五條規定所
    稱猥褻文字、圖畫之定義。被告既未出租符合刑法定義之猥
    褻文字、圖畫，即未構成犯罪，原審遽為論罪科刑，容有未
    洽，被告以此指摘原判決不當，為有理由，應由本院合議庭
    撤銷原判決，逕依通常程序為第一審判決並為被告無罪之諭
    知。
據上論斷，應依刑事訴訟法第455 條之1 第1 項、第3 項、第36
9 條第1 項前段、第364 條、第452 條、第301 條第1 項，判決
如主文。
本案經檢察官陳姿雯到庭執行職務。
中    華    民    國    97    年    10    月    22    日
                  刑事第二庭  審判長法  官  王屏夏

                                    法  官  吳幸娥

                                    法  官  王偉光
以上正本證明與原本無異
如不服本判決應於送達後10日內向本院提出上訴狀
                                    書記官  陳宥伶
中    華    民    國    97    年    10    月    23    日

司法院資訊處製作；財團法人民間司法改革基金會備份。
